【裁判字號】    98,交聲,821
【裁判日期】    980630
【裁判案由】    違反道路交通管理處罰條例聲明異議
【裁判全文】
臺灣臺北地方法院交通事件裁定         98年度交聲字第821號
原處分機關  臺北市交通事件裁決所
異  議  人
即受處分人  甲○○
上列異議人即受處分人因違反道路交通管理處罰條例案件，對於
臺北市交通事件裁決所於民國九十八年三月十八日所為北市裁罰
字第裁22—AN0000000號之裁決書（原舉發案號：北市警交大字
第AN0000000號）聲明異議，本院裁定如下：
    主  文
異議駁回。
    理  由
一、按駕駛人駕駛汽車，應遵守道路交通標誌、標線、號誌之指
    示，並服從交通指揮人員之指揮；而道路交通安全規則所用
    名詞「汽車」，係指在道路上不依軌道或電力架線而以原動
    機行駛之車輛（包含機器腳踏車）而言，道路交通安全規則
    第九十條及第二條第一項第一款均定有明文。次按機器腳踏
    車不在規定車道行駛，其汽車駕駛人應處新臺幣六百元以上
    一千八百元以下罰鍰；汽車駕駛人，有違反道路交通管理處
    罰條例第四十五條情形者，除依原條款處罰鍰外，並記違規
    點數一點，道路交通管理處罰條例第四十五條第十三款、第
    六十三條第一項第一款亦已分別明訂。
二、原處分意旨略以：異議人即受處分人甲○○所有車號為CSU-
    715號之普通重型機車（下稱系爭機車）於民國九十八年一
    月十五日下午五時一分許，行經臺北市○○○路○段99號前
    ，為原舉發單位臺北市政府警察局大安分局新生南路派出所
    警員以異議人有違反道路交通管理處罰條例第四十五條第十
    三款「機車行駛公車專用道」之違規行為予以拍照存證，並
    以北市警交大字第AN0000000號舉發違反道路交通管理事件
    通知單逕行舉發。嗣異議人於舉發通知單所載應到案日期九
    十八年三月十六日前之九十八年二月十八日向原處分機關臺
    北市交通事件裁決所提出申訴，經原處分機關發函向原舉發
    單位查覆後，仍認異議人有上開違規之行為，乃於九十八年
    三月十八日依道路交通管理處罰條例第四十五條第十三款及
    同法第六十三條（應為第六十三條第一項第一款）之規定，
    以異議人有「機器腳踏車，不在規定車道行駛」之行為，以
    北市裁罰字第裁22-AN0000000號裁決書裁處異議人罰鍰新臺
    幣（下同）六百元，並記違規點數一點，異議人於同日收受
    裁決書後，旋於同年月二十三日提出本件聲明異議等語。
三、異議意旨略以：依據本件警方所拍攝之舉發照片，可知伊於
    九十八年一月十五日下午五時一分許係騎乘系爭機車行經八
    德路至忠孝東路間之新生南路1段，而該地經伊實地現場勘
    察之結果，並未設有公車專用道，且原舉發照片中確實未出
    現公車專用道字樣，亦無公車行駛於該車道，加上新生南路
    捷運長年施工，道路經常變動更改，縱有公車專用道之路段
    ，其地上「公車專用道」字樣多為重新再規劃繪製，所設立
    之標誌牌面亦未盡明顯，況伊認為公車專用道理應設於道路
    內側，而為之新生南路公車專用道係設於外側，再加上地上
    未標示，故有可能誤駛入該車道，為此聲明異議云云。
四、經查：
  (一)異議人於九十八年一月十五日下午五時一分許，騎乘系爭機
    車行經臺北市○○○路○段99號前，因行駛於該處由路旁起
    算之第二車道內，而遭警拍照舉發有「機車行使公車專用道
    」之違規行為一節，業據異議人所坦承，並有舉發通知單一
    紙及所附違規採證照片一張附卷可稽。
  (二)而異議人雖辯稱：其上開遭舉發違規地點係位於八德路及忠
    孝東路間之新生南路1段上，該路段並未劃設公車專用道云
    云，並提出其於事後所拍攝之現場照片五幀為證。惟查本件
    異議人違規地點即臺北市○○○路○段99號，係在忠孝東路
    以南，介於忠孝東路與濟南路之間，並非位於忠孝東路以北
    之八德路與忠孝東路間，有卷附網路地圖一份可按，又觀諸
    異議人所提出其於九十八年三月十八日所拍攝之所謂「現場
    照片」五幀，其路旁建築物之外觀顯與原舉發照片中之建築
    物外觀不相符，顯非本件事發現場所涉，不足為據。況臺北
    市○○○路○段99號前之公車專用道係於八十五年間竣工啟
    用，係設置於快車道外緣型式之公車專用道，惟於事發期間
    係屬捷運新莊縣工區，因配合捷運施工各階段交通維持計畫
    而調整路型一節，有臺北市交通管制工程處於九十八年四月
    二十一日北市交工規字第09831299700號函附卷可稽；另捷
    運新莊線臺北市區段CK570A區段自開工以來依交通主管機關
    要求，均維持雙向四車道（包含雙向一車道之公車專用道）
    供車輛使用從未間斷，而依據該區段九十七年十一月十五日
    至九十八年一月十六日之交通維持計畫圖所示，臺北市○○
    ○路○段99號前道路之規劃，確係於慢車道（僅一線道）左
    側及內側車道（兩線道）間劃設公車專用道（僅一線道）供
    公車行駛之用，而與原舉發照片所示車道狀況相符一情，亦
    有臺北市政府捷運工程局南區工程處九十八年四月二十七日
    北市南土五字第09831309300號函及其所附捷運新莊線CK570
    A區段○○段九十七年十一月十五日至九十八年一月十六日
    交通維持計畫圖各一份在卷可考，是異議人既不否認於事發
    當時係行駛於臺北市○○○路○段99號前道路慢車道左側之
    另一車道內，又該址於事發當時確於慢車道左側設有公車專
    用道，則異議人於當時應係騎乘系爭機車行駛於公車專用道
    一節，即堪認定。異議人辯稱：其於事發當時係騎乘系爭機
    車所行經之臺北市○○○路○段99號，係介於八德路及忠孝
    東路間之路段，而該路段並未劃設公車專用道云云，顯屬故
    意誤導法院之卸責之詞，並不足採。
  (三)至異議人雖又辯稱：從原舉發照片中觀之，該路段確實未繪
    有公車專用道字樣，亦無公車行駛於該車道，又新生南路捷
    運長年施工，道路經常變動更改，日前實際勘查新生南路地
    上「公車專用道」字樣為重新再規劃繪製，公車專用標誌牌
    面未盡明顯，又與一般公車專用道係設於道路內側不同，有
    可能造成誤駛入該車道云云。然按車種專用車道標線，用以
    指示僅限於某車種行駛之專用車道，其他車種及行人不得進
    入；本標線由白色菱形劃設之，菱形之二對角線分別為縱向
    長二百五十公分，橫向長一百公分，線寬十五公分；自專用
    車道起點處開始標繪，每隔三十至六十公尺標繪一組，每過
    交岔路口入口處均應標繪之，並於每兩個菱形中間，縱向標
    寫白色車種專用車道標字或圖示配合使用，此有道路交通標
    誌標線號誌設置規則第一百七十四條之規定甚明，而依前揭
    交通維持計畫圖，新生南路一段南往北方向濟南路二段與忠
    孝東路間，在交岔路口入口及出口處地面上各繪有一組標示
    公車專用標字，即與上揭號誌設置規定相符合，因此道路使
    用人於進入交岔路口前即得清楚辨識該車道為公車專用之車
    道，且諸卷附現場採證照片，該公車專用車道與內側之快車
    道與外側之慢車道間均劃設有雙白實線以區隔，同時行經該
    處之其他車輛，多能遵守規定而魚貫行駛於外側車道，僅少
    數機車為圖便利而跨越雙白實線進入公車專用道，但仍緊鄰
    雙白實線行駛等情，顯見行駛於該處之車輛均能清楚辨識公
    車專用道，該處交通標誌之設置並無使人誤認之情，是異議
    人前揭所辯，並不足採，其確有行駛於「公車專用道」車道
    之違規行為，應堪認定。
五、綜上所述，本件異議人確曾於前揭時、地，有騎乘機器腳踏
    車，不在規定車道內行駛之違規行為，原處分機關依道路交
    通管理處罰條例第四十五條第十三款、第六十三條第一項第
    一款及違反道路交通管理事件統一裁罰基準表之規定，裁處
    異議人罰鍰六百元並記違規點數一點，與法並無不合，異議
    人尚執陳詞，指摘原處分裁處不當，為無理由，應予駁回。
據上論斷，應依道路交通案件處理辦法第十九條，裁定如主文。
中    華    民    國    98    年    6     月    30    日
                臺灣臺北地方法院交通法庭
                              法  官  劉秀君
上正本證明與原本無異。
如不服本裁定，應於裁定送達後5日內向本院提出抗告狀。
                              書記官  吳俊龍
中    華    民    國    98    年    6     月    30    日


司法院資訊處製作；財團法人民間司法改革基金會備份。
